【裁判字號】    97,訴,2934
【裁判日期】    971203
【裁判案由】    違反毒品危害防制條例
【裁判全文】
臺灣彰化地方法院刑事判決              97年度訴字第2934號
公  訴  人  臺灣彰化地方法院檢察署檢察官
被      告  甲○○
上列被告因違反毒品危害防制條例案件，經檢察官提起公訴（97
年度毒偵字第3226、3449號），本院依簡式審判程序判決如下：
    主  文
甲○○施用第一級毒品，累犯，處有期徒刑捌月。又施用第一級
毒品，累犯，處有期徒刑捌月。應執行有期徒刑壹年。
    事  實
一、甲○○前因施用毒品案件，經本院以88年度毒聲字第4603號
    裁定送觀察、勒戒後，因評定認有繼續施用毒品傾向，經本
    院以88年度毒聲字第5019號裁定令入戒治處所施以強制戒治
    ，嗣經裁定停止戒治，所餘期間付保護管束，於民國89年11
    月16日執行完畢；復於上開強制戒治執行完畢釋放後5 年內
    ，因施用毒品案件，經本院以93年度訴字第601 號判決處有
    期徒刑1 年2 月確定。另因施用毒品案件，經本院以95年度
    訴字第786 號判決處有期徒刑1 年2 月、5 月，定應執行刑
    為有期徒刑1 年5 月確定；又因施用毒品及贓物案件，經本
    院分別以95年度訴字第1513號、95年度簡字第390 號判決處
    有期徒刑1 年3 月、4 月確定，上開4 案經送監執行，嗣經
    減刑並另定應執行刑，於97年3 月28日縮短刑期期滿執行完
    畢。仍不知警惕，復先後為下列行為：
  (一)基於施用第一級毒品海洛因之犯意，於97年7 月15日晚間7
    時許，在彰化縣鹿港鎮鹿港公園廁所內，將海洛因摻水混合
    後，以注射針筒注射體內之方式，施用海洛因1 次。嗣因其
    為毒品列管人口，於同年月16日下午6 時15分經通知到場採
    驗尿液時，在有偵查犯罪職權之機關或個人發覺其犯罪前，
    自動向彰化縣警察局鹿港分局警員傅清松等人自首其上開施
    用第一級毒品犯行，主動接受裁判。
  (二)另基於施用第一級毒品海洛因之犯意，於97年7 月18日下午
    2 時許，在彰化縣鹿港鎮○○○路停車場某處角落，將海洛
    因摻水混合後，以注射針筒注射體內之方式，施用海洛因1
    次。嗣於同年月19日下午1 時50分，在同上處所，因形跡可
    疑為警盤查，在有偵查犯罪職權之機關或個人發覺其犯罪前
    ，自動向彰化縣警察局鹿港分局外中派出所警員陳建全等人
    自首其上開施用第一級毒品犯行，主動接受裁判。
二、案經彰化縣警察局鹿港分局報告臺灣彰化地方法院檢察署檢
    察官偵查起訴。
    理  由
一、本案被告甲○○所涉為死刑、無期徒刑、最輕本刑為3 年以
    上有期徒刑或高等法院管轄第一審案件以外之罪，並於本院
    行準備程序時就被訴事實為有罪之陳述，本院合議庭依刑事
    訴訟法第273 條之1 第1 項規定，裁定改由受命法官獨任行
    簡式審判程序，先予敘明。
二、按毒品危害防制條例就施用毒品者，僅限於「初犯」及「5
    年後再犯」二種情形，始應先經觀察、勒戒或強制戒治程序
    。倘被告於5 年內已再犯，經依法追訴處罰，縱其第3 次（
    或第3 次以上）再度施用毒品之時間，在初犯經觀察、勒戒
    或強制戒治執行完畢釋放5 年以後，已不合於「5 年後再犯
    」之規定，且因已於「5 年內再犯」，顯見其再犯率甚高，
    原實施觀察、勒戒或強制戒治，已無法收其實效，即應依毒
    品危害防制條例第10條處罰（參照最高法院95年度第7 次刑
    事庭會議決議、97年度第5 次刑事庭會議決議意旨）。本件
    被告前因施用毒品案件，經本院以88年度毒聲字第4603號裁
    定送觀察、勒戒後，因評定認有繼續施用毒品傾向，經本院
    以88年度毒聲字第5019號裁定令入戒治處所施以強制戒治，
    嗣經裁定停止戒治，所餘期間付保護管束，於89年11月16日
    執行完畢釋放；復於上開強制戒治執行完畢釋放後5 年內，
    因施用毒品案件，經本院以93年度訴字第601 號判決處有期
    徒刑1 年2 月確定等情，有臺灣高等法院被告前案紀錄表、
    臺灣高等法院在監在押全國紀錄表在卷可憑，是被告曾於觀
    察、勒戒執行完畢釋放後，5 年內再犯毒品危害防制條例第
    10條之罪，並經法院判處罪刑確定，復為本件施用第一級毒
    品之犯行經警查獲，依上開說明，自與前揭條例第20條第3
    項之規定僅得適用於「5 年後再犯」之情形不符，本件公訴
    人逕行起訴，並無不合。
三、上揭犯罪事實業據被告於警詢及本院審理時坦承不諱（見警
    卷、本院97年11月19日準備程序及審判筆錄），經查：
  (一)被告於97年7 月16日、同年月19日為警所採集之尿液，經檢
    驗均呈可待因及嗎啡陽性反應，有彰化縣警察局鹿港分局委
    託檢驗尿液代號與真實姓名對照表、應受尿液採驗人尿液檢
    體採集送驗紀錄表各1 紙及詮昕科技股份有限公司濫用藥物
    尿液檢驗報告2 紙附卷可稽（均見警卷），足認被告上開自
    白與事實相符。
  (二)另按刑法第62條所謂「發覺」，固非以有偵查犯罪職權之機
    關或人員確知其人犯罪無誤為必要，而於對其發生嫌疑時，
    即得謂為已發覺；但此項對犯人之嫌疑，仍須有確切之根據
    得為合理之可疑者，始足當之，若單純主觀上之懷疑，要不
    得謂已發生嫌疑（最高法院72年度臺上字第641 號判例意旨
    參照）。本件事實欄一、(一)所示部分，被告於97年7 月16日
    下午6 時15分為警通知到場採驗尿液時，在有偵查犯罪職權
    之機關或個人發覺其犯罪前，自動向彰化縣警察局鹿港分局
    警員傅清松等人自首其上開施用第一級毒品犯行，主動接受
    裁判；事實欄一、(二)所示部分，係被告於97年7 月19日下午
    1 時50分，在彰化縣鹿港鎮○○○路停車場，因形跡可疑為
    警盤查，在有偵查犯罪職權之機關或個人發覺其犯罪前，自
    動向彰化縣警察局鹿港分局外中派出所警員陳建全等人自首
    其上開施用第一級毒品犯行，主動接受裁判，分別有彰化縣
    警察局鹿港分局偵查隊97年7 月16日第1 次調查筆錄（見鹿
    警分偵字第0970017311號卷）、彰化縣警察局鹿港分局外中
    派出所97年7 月19日第1 次調查筆錄（見鹿警分偵字第0970
    016747號卷）各1 份及本院電話洽辦公務記錄單2 份（見本
    院卷）附卷可稽，足認被告確係在警員未發現有確切之根據
    得為合理懷疑其有本案犯行前，即主動供述其施用第一級毒
    品海洛因，自係符合自首之要件無誤。
  (三)綜上，本件事證明確，被告犯行洵堪認定，應依法論科。
四、按海洛因為毒品危害防制條例第2 條第2 項第1 款所規定之
    第一級毒品，被告施用海洛因之行為，核係犯毒品危害防制
    條例第10條第1 項施用第一級毒品罪。被告先後2 次為供施
    用而持有該毒品之低度行為，應各為施用之高度行為所吸收
    ，均不另論罪。被告所犯上開2 罪，犯意有別，行為互殊，
    應予分論併罰。被告前因施用毒品案件，經本院以95年度訴
    字第786 號判決處有期徒刑1 年2 月、5 月，定應執行刑為
    有期徒刑1 年5 月確定；另因施用毒品及贓物案件，經本院
    分別以95年度訴字第1513號、95年度簡字第390 號判決處有
    期徒刑1 年3 月、4 月確定；上開4 案經送監執行，嗣經減
    刑並另定應執行刑，於97年3 月28日縮短刑期期滿執行完畢
    ，有臺灣高等法院被告前案紀錄表可稽，其於有期徒刑執行
    完畢後5 年內又故意再犯本案2 罪，均為累犯，應依刑法第
    47 條 第1 項規定，各加重其刑。被告對有偵查犯罪職權之
    機關或個人未發覺之本案2 次施用毒品犯行，均自首而接受
    裁判，已如前述，爰依刑法第62條前段規定，各減輕其刑，
    並均依法先加後減之。爰審酌被告曾因施用毒品經送觀察勒
    戒、強制戒治，仍未知警惕，再犯本案之罪，足見其雖經觀
    察、勒戒及強制戒治之治療程序，仍未徹底戒除惡習遠離毒
    害，顯未能善體國家設置觀察、勒戒及戒治機構，協助毒品
    施用者戒除毒害之良法美意，惟念及施用毒品本質上係戕害
    自身健康之行為，尚未嚴重破壞社會秩序或侵害他人權益，
    暨其犯罪之動機、目的、所生危害及犯罪後坦承犯行態度良
    好等一切情狀，分別量處如主文所示之刑，並定其應執行刑
    ，以示懲儆。
據上論斷，應依刑事訴訟法第273 條之1 第1 項、第299 條第1
項前段，毒品危害防制條例第10條第1 項，刑法第11條前段、第
47條第1 項、第62條前段、第51條第5 款，判決如主文。
本案經檢察官蔡曉崙到庭執行職務。
中    華    民    國    97    年    12    月    3     日
                        刑事第三庭  法  官  楊舒嵐
以上正本證明與原本無異。
如不服本判決應於收受判決後10日內向本院提出上訴書狀，並應
敘述具體理由；其未敘述上訴理由者，應於上訴期間屆滿後20日
內向本院補提理由書 (均須按他造當事人之人數附繕本)「切勿
逕送上級法院」。
中    華    民    國    97    年    12    月    4     日
                                    書記官  張木松
附錄論罪科刑法條：
毒品危害防制條例第10條第1項
施用第一級毒品者，處 6 月以上 5 年以下有期徒刑。


司法院資訊處製作；財團法人民間司法改革基金會備份。
